臺灣高等法院臺南分院民事判決　九十二年度上易字第三二二號　　Ｋ
　　　上　訴　人　甲○○即吳.
　　　訴訟代理人　乙　○　○
　　　　　　　　　向　文　英　律師
　　　被 上 訴人　丁　○　○.
　　　訴訟代理人　丙　○　○　.
　　　　　　　　　戊　○　○　.
右當事人間因侵權行為損害賠償事件，上訴人對於中華民國九十二年十月二十八日臺
灣雲林地方法院第一審判決（九十二年度訴字第一三一號）提起上訴，本院於民國九
十三年三月三十日言詞辯論終結，判決如左：
    主      文
原判決關於命上訴人給付超過新台幣柒拾萬貳仟伍佰元及其利息部分，暨該部分訴
訟費用之裁判，均廢棄。
右開廢棄部分，被上訴人在第一審之訴駁回。
其餘上訴駁回。
第一、二審訴訟費用（確定部分除外）由上訴人負擔百分之四十一，餘由被上訴人負
擔。
    事      實
甲、上訴人方面：
一、聲明：求為判決：(一)原判決關於命上訴人給付被上訴人超過新台幣（下同）十八
    萬二千五百元及利息暨該訴訟費用部分均廢棄。(二)右廢棄部分，被上訴人在第一
    審之訴駁回。(三)第一、二審訴訟費用由被上訴人負擔。
二、陳述：除與原判決記載相同者予以引用外，另補稱略以：
（一）本件損害賠償之原因事實，上訴人不爭執；就被上訴人精神慰撫金三萬二千五
      百元之部分亦不爭執。惟就車損賠償部分，上訴人認僅應負十五萬元之賠償責
      任，原判決命上訴人給付逾此部分，上訴人不服，係就該部分為上訴。
（二）原判決認被上訴人所主張，系爭汽車全新車價為一百四十四萬九千元，購車後
      未滿七個月而全損，折舊率為百分之八十五，折價為一百二十二萬九千元，扣
      掉王秀美將撞損汽車轉售所得之十五萬元，為一百零七萬九千元。嗣被上訴人
      已將一百零七萬九千元賠償予王秀美，並受讓該車之上開損害賠償請求權，而
      為被上訴人勝訴之判決。
      惟按不法毀損他人之物者，被害人得請求賠償其物因毀損所減少之價額。而負
      損害賠償責任者，除法律另有規定或契約另有訂定外，應回復他方損害發生前
      之原狀。債權人得請求支付回復原狀所必要之費用，以代回復原狀。民法第一
      百九十六條、第二百十三條第一項、第三項分別定有明文。所謂賠償物被毀損
      所減少之價額，得以修復費用為估定標準，但以必要者為限，此有最高法院七
      十七年第九次民事庭會議決議可資參照。再依上開決議，就修理材料，以新品
      換舊品，應予折舊方屬必要費用。查本件系爭車輛修復必要費用絕非被上訴人
      於原審所主張之一百零七萬九千元整。蓋被上訴人雖提出南都汽車股份有限公
      司估價單為憑，證明系爭車輛之修復必要費用為一百零九萬多元，惟就原審卷
      附之估價單上載明「本車以正廠零件八十五萬元修理」，則顯然系爭車輛之修
      理必要費用絕非一百多萬，至多為八十五萬元。另估價單雖載「以正廠零件八
      十五萬元修理」，然一般眾所周知修車廠通常尚以估價單上另行為材料、工資
      折扣予客戶，故估價單所載之修理費與實際修理費用則有差距，而應以發票始
      能估算實際修理所花費用。更何況，系爭車輛係未經上訴人會同檢驗、同意情
      況下，由原車主將車輛以十五萬元賣予提出上開估價單之南都汽車斗南修復廠
      廠長張振祥，張振祥並於修復後以八十五萬元賣出。則顯然證人即南都公司修
      復廠廠長為求向原車主買得系爭車輛，予以修復後，再從中賺取差價，故而特
      意提高估單價修復費用「八十五萬元」以說服原車主，亦屬常情。是合理可證
      系爭車輛之修復費用不但低於八十五萬元且必「不逾七十萬元」。又證人復稱
      無法提出系爭車輛修復資料到院，則顯見其提出估價單與實際應修復之情形不
      相同。系爭車輛應更換零件費應只有上訴人所提出車皇汽車估價單所示零件項
      目而已，其餘應僅檢修而只須支付工資部分，才是本件系爭車輛之修復費用，
      方屬合理，更足證被上訴人所提南都公司估價單所載修復費用不實在。本件系
      爭車輛修復費用僅十五萬元，上訴人已於原審提出車皇汽車估價單為憑。
（三）綜上所陳，被上訴人主張汽車修復必要費用為一百零七萬九千元，為不實在，
      爰請判決如上訴人上訴之聲明，以維權益。
乙、被上訴人方面：
一、聲明：求為判決：(一)上訴駁回。(二)第一、二審訴訟費用由上訴人負擔。
二、陳述：除與原判決記載相同者予以引用外，另補稱略以：
（一）於原審曾找上訴人欲談和解，但上訴人沒誠意，上訴人雖說要買一部新車賠我
      ，但係用分期付款購買，若以後上訴人不繳分期款項時，被上訴人怎麼辦？
（二）修復費用係由南都汽車斗南修復廠估價，上訴人主張修復費用過高云云，被上
      訴人於原審有表示可送鑑定，然為上訴人所拒絕，且上訴人於原審傳訊之證人
      為中古車商，並無估修復之能力。
（三）系爭車輛於送修及出賣前，被上訴人均曾通知上訴人，然上訴人均不予理會，
      因上訴人從不在乎，而汽車會因時間經過而折舊，若等上訴人同意可以賣本件
      毀損汽車時，該車已成廢鐵。又本件毀損汽車只保意外險，否認上訴人稱系該
      汽車有保車損險之事，此部分應由上訴人負舉證責任。
丙、本院依職權向臺灣雲林地方法院檢察署調閱該署九十一年度偵字第二二五０號吳
    河新公共危險案歷審全卷、向交通部公路總局雲林監理站調閱車牌號碼九Ｒ－一
    二二一自用小客車車籍相關資料、並依職權傳訊證人張振祥。
    理    由
一、被上訴人起訴主張：上訴人於九十一年二月二日飲酒後，駕駛自用小客車行經雲
    林縣虎尾鎮○○○街處，在時速限速六十公里以下之劃有分向限制線路段，竟超
    速以時速約一百公里之速度行駛，並因酒醉駕車反應不及，於轉彎時侵入對向車
    道，而與對向來車由被上訴人駕駛之車號九Ｒ－一二二一號自小客車對撞，致被
    上訴人受有胸部鈍挫傷、左手及左小腿擦傷等傷，被上訴人駕駛之上開小自客車
    亦因碰撞而全毀，經警測試上訴人之酒精吐氣含量為每公升○．六五五毫克，上
    訴人上開違反公共危險、過失傷害罪之行為，復經台灣雲林地方法院以九十一年
    度交易字第一五五號判刑確定。為此依民法侵權行為之法律關係請求上訴人賠償
    精神慰撫金三萬二千五百元及車輛修復之損害一百零七萬九千元，共計一百一十
    一萬一千五百元及自九十二年一月十六日起至清償日止，按週年利率百分之五計
    算之利息等語。
    上訴人則以：對損害賠償發生之原因事實，不爭執；就被上訴人精神慰撫金三萬
    二千五百元之部分亦不爭執。惟就車損賠償部分，上訴人認僅應負十五萬元之賠
    償責任，原判決命上訴人給付逾此部分，上訴人不服，係就該部分為上訴等語，
    資為抗辯〔按上訴人僅係就原判決命給付超過十八萬二千五百元（即精神慰撫金
    三萬二千五百元及車損十五萬元部分）及其利息部分上訴，合先敘明〕。
二、本件兩造對下列事實不爭執：
    (一)本件事故發生原因係上訴人於飲酒後，超速駕駛行駛，並因酒醉駕車反應不及
      侵入對向車道，而與對向來車即被上訴人駕駛之汽車對撞，上訴人上開犯罪行
      為，已經台灣雲林地方法院以九十一年度交易字第一五五號判刑確定在案。
    (二)系爭被撞毀之汽車，經南都汽車股份有限公司斗南服務廠估價，其修復費用為
      一百０九萬三千二百六十元，但註明本車以正廠零件八十五萬元修復（見原審
      卷第廿八－卅四頁），兩造對估價單形式上不爭執，但上訴人抗辯修復費不必
      那麼多錢。
    (三)系爭被撞毀汽車，係九十年七月間始購買之新車，新車價款為一百四十四萬六
      千元，於使用未滿七月被撞毀，依自用汽車保險單條款，使用滿六月未滿七月
      之汽車，其折舊率為百分之十五，即折舊後之系爭汽車值一百二十二萬九千元
      ，有統一發票收據、汽車新領牌照登記書等影本、自用汽車保險單條款在卷可
      憑（見原審卷十一－十三頁）。
    (四)原車主王秀美將系爭被撞毀汽車以十五萬元賣予張振祥，有汽車買賣合約書在
      卷可參（見原審卷第十四頁）。
    (五)被上訴人已將一百０七萬九千元賠償原車主王秀美，而受讓系爭汽車損害之債
      權，有債權讓與證明書在卷可稽（見原審卷第十頁）。
    (六)系爭被撞毀汽車由張振祥以十五萬元買入後，經其約以半年期間修復，於九十
      一年七月間以八十五萬元出賣予葉昆宜，已經張振祥到院證述明確，並有汽車
      買賣合約書可證，並以葉昆宜之母葉許秀媛名義辦理過戶登記（見本院卷第卅
      二－卅五，四一、五七頁）。
三、查被上訴人主張，其駕駛被撞毀之汽車，經修理廠估價，其修復費用為一百零九
    萬三千二百六十元，故該車因毀損而減少之價額，應以上開修復費用為準。而系
    爭被撞毀汽車全新價為一百四十四萬九千元，購車後未滿七個月而全損，折舊率
    為百分之八十五，折價後為一百二十二萬九千元，扣掉原車主王秀美將撞損汽車
    轉售所得之十五萬元，為一百零七萬九千元。嗣被上訴人已將一百零七萬九千元
    賠償予王秀美，已在該金額內受讓該車之損害賠償請求權，而請求上訴人賠償車
    輛之損害一百零七萬九千元。但上訴人則抗辯稱系爭被撞毀汽車之修復費用僅須
    十五萬元，提出估價單一紙為證（見原審卷第四十九頁），並主張應扣除折舊計
    算損害云云。本件經查：
（一）按「不法毀損他人之物者，被害人得請求賠償其物因毀損所減少之價額。」、
      又按「負損害賠償責任者，除法律另有規定或契約另有訂定外，應回復他方損
      害發生前之原狀。」、「第一項情形，債權人得請求支付回復原狀所必要之費
      用，以代回復原狀。」，民法第一百九十六條、第二百十三條第一項、第三項
      分別定有明文。而「請求賠償物被毀損所減少之價額」，得以修復費用為估定
      標準，但以必要者為限，復有最高法院七十七年第九次民事庭會議決議可資參
      照。
（二）查被上訴人主張系爭被撞毀汽車，係九十年七月間始購買之新車，新車價款為
      一百四十四萬六千元，於使用未滿七月被撞毀，依自用汽車保險單條款，使用
      滿六月未滿七月之汽車，其折舊率為百分之十五，即折舊後之系爭汽車值一百
      二十二萬九千元，原車主王秀美已將系爭被撞毀汽車以十五萬元賣予張振祥，
      被上訴人並已將其間差額一百０七萬九千元賠償原車主王秀美，而受讓系爭汽
      車損害之債權，有上開債權讓與證明書等件在卷可稽。經查，系爭被撞毀之汽
      車，曾由南都汽車股份有限公司斗南服務廠估價，其修復費用為一百０九萬三
      千二百六十元，但註明本車以正廠零件八十五萬元修復（見原審卷第廿八－卅
      四頁），惟上訴人抗辯修復費不必那麼多錢，且實際上亦未由南都汽車股份有
      限公司斗南服務廠修復，則系爭被撞毀汽車之修復費用是否真正需以八十五萬
      元或更高之一百０九萬三千二百六十元始能修復？不無可疑，被上訴人未舉證
      以實其說，乃不足採。然查，系爭被撞毀汽車由張振祥以十五萬元買入後，經
      其約以半年期間修理完竣，於九十一年七月間以八十五萬元出賣予葉昆宜，已
      經張振祥到院證述明確，並有汽車買賣合約書可證（見本院卷第卅二－卅五，
      四一、五七頁），而其間之差價七十萬元，係包括零件、工資及汽車折舊之價
      值，自應認係系爭被撞毀汽車修復之全部費用，而應准許，逾此部分之請求，
      難認係修復費用，而無所據，應予駁回。
（三）上訴人雖抗辯稱系爭被撞毀汽車之修復費用僅須十五萬元，提出估價單一紙為
      證，並主張應扣除折舊計算損害云云。但查：
      (一)證人林建松即南都汽車股份有限公司斗南服務廠人員於原審證稱：估價單所
        載之零件均係為行車安全所必須更換的，更換後可以回復被上訴人使用狀態
        ，而上訴人所提出之估價單，僅記載工資，與一般估價單上有零件、工資之
        記載不同，且「十五萬元包修」等字樣亦過於籠統。例如該估價單中第一項
        保險桿，並未載明有無包含附加零件，且該估價單之內容除外裝零件如大燈
        外，並未包含引擎等內裝零件，亦未包含安全氣囊等語在卷（見原審卷第四
        十－四十二頁），足見上訴人所提出之估價單是否與事實相符，已堪質疑。
        且參以上訴人聲請訊問出具該估價單之證人周憲濱，經原審及本院多次通知
        均未到庭，是上訴人辯稱：系爭車輛實際修復費用僅十五萬元云云，尚屬無
        據。至上訴人雖聲請鑑定系爭車輛之實際修復費用，然上訴人拒絕預納鑑定
        費用，致鑑定無從實施，又汽車會隨時間經過而折舊，上訴人遲未與被上訴
        人達成協議如何處理系爭被撞毀汽車，則原車主將之出賣予第三人張振祥以
        避免損失擴大，乃屬權利之正當行使，而系爭汽車已由張振祥買受並自行修
        復，已無法重現原損害情狀，是本件若送鑑定，亦顯已無從為正確評估，故
        上訴人此部分之聲請，核無調查之必要。
      (二)次按不法毀損他人之物者，依民法第一百九十六條規定，應向被害人賠償其
        物因毀損所減少之價額，並非賠償修理其物所實際支出之修理費。故物被不
        法毀損後，僅須其物之價額減少，即須賠償修理其物所實際支出之修理費。
        至其物有無修理，及其修理費有無實際支出，在所不問，最高法院七十二年
        台上字第三七九二號判決亦同此見解。從而，系爭汽車雖未由被上訴人實際
        送請修復，然由第三人張振祥以十五萬元買入系爭汽車後，經其約以半年期
        間修理，於九十一年七月間以八十五萬元出賣，則其間之差價七十萬元，係
        包括零件、工資、汽車停止使用期間之折舊等，自應認係系爭汽車之修復費
        用。又最高法院七十七年第九次民事庭會議決議雖註明「修理材料，以新品
        換舊品，應予折舊」方屬必要費用。惟查修理材料依其性質，仍有獨立與附
        屬之別，若修理材料對於物之本體而言，已具獨立存在價值，因其更新結果
        ，將促成物於修繕後使用效能之提昇或交換價值之增加，則侵權行為被害人
        ，於未依民法第二百十四條之規定，催告請求回復原狀前，逕行以新品之價
        額請求全額賠償，與舊品相較，勢將造成額外利益，與損害賠償僅在填補損
        害之原理有違，故此部分之請求，自非必要，應予折舊，最高法院前述決議
        有關折舊之意見，應係專指此種情形而言；若修理材料本身不具獨立價值，
        僅能附屬他物而存在，或須與他物結合，方能形成功能之一部者，其更新之
        結果，並無法提昇物之使用功能或延長其使用之年限，顯無獲取額外利益之
        可言，此種情形下，侵權行為被害人以新品修繕，就其價額請求賠償，自屬
        相當，無須予折舊；且不分修理材料之屬類，一律予以折舊之作法，其上位
        之價值判斷，即在告知損害賠償權利人「舊品毀損僅得以舊品代替，請求以
        新品代替並不合理」。然而揆諸現今社會商業型態，工業產品既新且多，以
        使用過之舊品從事修繕之交易市場，幾不存在，則強求權利人僅得以舊品修
        繕乃是不可能之事，從而，權利人於未獲取超越原物使用或交換價利益之前
        提下，就物之附屬部分，請求以新品替代，其費用應屬必要，其請求應屬合
        理，此與前述最高法院決議之理念，並無相悖之處。查本件系爭汽車如係新
        零件換修，該新零件對整部汽車而言，係動產附合於動產，汽車之折舊係按
        其車出廠時間而計算，縱大部分汽車上之零件已換新，對整部汽車而言，並
        不因之而減少其折舊比率，況且發生車禍事故之汽車，於折舊之程度較未發
        生事故之汽車為大，為公眾週知之事實，故上訴人主張以新品之零件換修應
        扣除折舊計算損害云云，不足為採。
四、綜上所述，被上訴人主張系爭汽車損害之修復費用在七十萬元之範圍內為屬正當
    ，從而，被上訴人本於侵權行為與債權讓與之法律關係，請求上訴人給付七十三
    萬二千五百元（含原審准許已確定之精神慰撫金三萬二千五百元），及自支付命
    令送達翌日即自九十二年一月十六日起至清償日止，按週年利率百分之五計算之
    利息，為有理由，應予准許。原審未詳予查明系爭汽車確實修復費用，遽予准許
    修復費用為一百０七萬九千元，超過上開應准許七十萬元部分，為有未洽，上訴
    意旨指摘該部分原判決不當，求予廢棄改判，為有理由，應予准許，逾此部分之
    上訴為無所據，應予駁回。末查兩造之其餘主張或舉證，經核均與本件判斷結果
    不生影響，爰不逐一論述，附此敘明。
五、據上論結，本件上訴為一部有理由，一部無理由，依民事訴訟法第四百五十條、
    第四百四十九條第一項、第七十九條，判決如主文。
中　　　華　　　民　　　國　　九十三　　年　　　四　　　月　　　十三　　日
                                     臺灣高等法院臺南分院民事第三庭
~B1審判長法官　林　　輝　　雄
~B2　　　法官　丁　　振　　昌
~B3　　　法官　王　　明　　宏
右為正本係照原本作成。
不得上訴。
中　　　華　　　民　　　國　　九十三　　年　　　四　　　月　　　十四　　日
                                        法院書記官　侯　　瑞　　富
